臺灣臺中地方法院民事判決
110年度訴字第1591號
原      告  楊雅云  


訴訟代理人  陳凱翔律師                      
被      告  朱莉莉    住臺中市○○區○○路000號        上列
當事人間請求損害賠償事件，本院於民國110年9月28日言詞辯論
終結，判決如下：
    主      文
被告應給付原告新臺幣20萬元，及自民國110年9月29日起至清償
日止，按年息百分之5計算之利息。
原告其餘之訴駁回。
訴訟費用由被告負擔百分之10，餘由原告負擔。
本判決原告勝訴部分，得假執行。
原告其餘假執行之聲請駁回。
    事實及理由
一、原告主張：伊與訴外人劉鵬為夫妻關係，育有二女。被告明
    知劉鵬係有配偶之人，仍自民國106年4月起與劉鵬來往，密
    集見面並共赴國內外旅遊、同宿，更因發生性行為而產下一
    女，甚至要求伊與劉鵬離婚，被告與劉鵬之交往顯已逾越一
    般友誼之男女關係，已侵害伊基於配偶關係之身分法益而情
    節重大，致伊精神上受有極大痛苦。爰依民法第184條第1項
    前段、第195條第1項前段、第3項規定提起本件訴訟等語。
    並聲明：被告應給付原告新臺幣（下同）200萬元，及自起
    訴狀繕本送達翌日起至清償日止，按年息5%計算之利息；願
    供擔保，請准宣告假執行。
二、被告辯以：伊知道劉鵬已婚，伊沒有與劉鵬交往，照片中劉
    鵬揹的小孩是伊的小孩，因為伊揹累了，照片中劉鵬抱的小
    孩是伊的小孩，劉鵬去探望小朋友，伊不知道孩子是不是劉
    鵬的，大家一起出去玩，當時大家都喝醉了，劉鵬沒有給扶
    養費，伊沒有跟劉鵬聯絡等語置辯。並聲明：原告之訴駁回
    。
三、得心證之理由：
（一）本件原告與劉鵬具有婚姻關係，有戶口名簿在卷可稽(見
      本院卷第21頁)，原告主張被告明知劉鵬為有配偶之人，
      仍與劉鵬持續出遊、同宿、慶生等，舉止親暱，具有肢體
      親密接觸乙節，業據原告提出照片為證（見本院卷第29至
      43頁）。則為被告所否認，並以前詞置辯。　　
（二）按婚姻係以夫妻之共同生活為其目的，配偶應互相協力保
      持其共同生活之圓滿安全及幸福，而夫妻間互守誠實，係
      為確保其共同生活之圓滿安全及幸福之必要條件，故應解
      為配偶因婚姻契約而互負誠實之義務，配偶之一方行為不
      誠實，破壞共同生活之圓滿安全及幸福者，即為違反因婚
      姻契約之義務而侵害他方之權利（最高法院55年台上字第
      2053號裁判意旨參照）。又侵害配偶權之行為，並不以通
      姦行為為限，倘其行為已逾社會一般通念所能容忍之範圍
      ，且達於破壞他人婚姻共同生活之圓滿安全及幸福之程度
      ，即足當之。　　　
（三）被告固不否認上開原告所主張共同用餐及出遊之事實，惟
      辯稱並無與劉鵬交往，並非單獨出遊云云。惟觀諸原告所
      提出被告與劉鵬用餐之照片，兩人舉止親密，實與一般男
      女朋友之相處無異。另原告提出劉鵬與被告小孩合影之照
      片，顯見劉鵬確實有與被告共同出遊，足認兩人情誼菲淺
      ，顯已逾越正常交友份際。是以，原告固不能證明被告與
      劉鵬有發生性行為而產下一女，但渠等如男女朋友交往之
      友好，毫不避諱出遊同行，衡諸常情勢必對原告與劉鵬間
      之婚姻生活維持產生嚴重衝擊及破壞。被告明知劉鵬為有
      婦之夫，仍與劉鵬為男女交往，對原告與劉鵬間夫妻婚姻
      生活圓滿之侵害，已有故意，且已逾社會一般通念所能容
      忍之範圍，達於破壞他人婚姻共同生活之圓滿安全及幸福
      之程度，要堪認定。被告辯稱無與劉鵬交往、是多人一起
      出遊等，故對原告無侵權行為云云，委無足採。
（四）綜上，原告主張其因被告之侵權行為，致其精神上蒙受痛
      苦，請求被告賠償其所受非財產上損害，洵屬有據。
（五）按因故意或過失，不法侵害他人之權利者，負損害賠償責
      任。故意以背於善良風俗之方法，加損害於他人者亦同。
      不法侵害他人之身體、健康、名譽、自由、信用、隱私、
      貞操，或不法侵害其他人格法益而情節重大者，被害人雖
      非財產上之損害，亦得請求賠償相當之金額；前2項規定
      ，於不法侵害他人基於父、母、子、女或配偶關係之身分
      法益而情節重大者，準用之，民法第184條第1項、第195
      條第1、3項分別定有明文。次按不法侵害他人之人格權，
      被害人受有非財產損害，請求加害人賠償相當金額之慰撫
      金時，法院對於慰撫金之量定，應斟酌實際加害情形、所
      造成之影響、被害人所受精神上痛苦之程度、雙方之身分
      、地位、經濟狀況及其他各種情形，以核定相當之數額（
      最高法院分別著有47年台上字第1221號、51年台上字第22
      3號及76年台上字第1908號裁判意旨參照）。又身分法益
      與人格法益同屬非財產法益，上開最高法院有關人格法益
      受侵害而酌定慰撫金之標準，自得為本件衡量原告因身分
      法益受侵害所受之損害，其賠償數額究竟若干為適當之參
      考。兩造之學經歷財產狀況，業經兩造陳明在卷（見本院
      卷第101頁），並有稅務電子閘門調件明細表附卷可憑（
      外放）。本院斟酌兩造之身分、地位、經濟能力與原告所
      受之精神上痛苦，認原告請求被告賠償精神慰撫金以20萬
      元為適當，逾此部分之請求，則為無理由，不應准許。
四、從而，原告依民法第184條第1項後段、第195條第3項準用第
    1項前段等規定，請求被告給付20萬元，及自起訴狀繕本送
    達翌日即110年9月29日（見本院卷第99頁）起至清償日止，
    按年息5%計算之法定遲延利息，為有理由，應予准許，逾此
    部分之請求，則屬無據，應予駁回。
五、本件所命給付金額未逾50萬元，應依職權宣告假執行；至於
    原告敗訴部分，其假執行之聲請，因失所依據，應予駁回。
六、本件事證已臻明確，兩造其餘陳述及主張，核與本件判決結
    論不生影響，爰不一一論述，附此敘明。至原告另請求親子
    鑑定及傳喚劉鵬為證人，本院認核無必要，併為敘明。
七、訴訟費用負擔之依據：民事訴訟法第79條。　　　　　
中    華    民    國   110    年    10    月    19    日
                  民事第六庭    法  官  謝慧敏
正本係照原本作成。
如對本判決上訴，須於判決送達後20日內向本院提出上訴狀。如
委任律師提起上訴者，應一併繳納上訴審裁判費。
中    華    民    國   110    年    10    月    19    日
                                書記官  黃于娟